臺灣高雄地方法院民事裁定
109年度消債更字第435號
聲  請  人  張朝忠  
0000000000000000

代  理  人  黃昌平律師
上列當事人因消費者債務清理事件聲請更生，本院裁定如下：
    主  文
聲請人張朝忠自中華民國一一○年四月二十七日下午四時起開始
更生程序。
命司法事務官進行本件更生程序。
    理  由
一、聲請意旨略以：伊有不能清償債務情事，曾依中華民國銀行
    公會會員辦理消費金融案件無擔保債務協商機制請求共同協
    商債務方案成立，惟因不可歸責於己之事由毀諾。伊又未經
    法院裁定開始清算程序或宣告破產，爰聲請更生等語。　　
二、按債務人不能清償債務或有不能清償之虞者，得依本條例所
    定更生或清算程序，清理其債務；債務人無擔保或無優先權
    之本金及利息債務總額未逾新臺幣（下同）12,000,000元者
    ，於法院裁定開始清算程序或宣告破產前，得向法院聲請更
    生；法院開始更生程序之裁定，應載明其年、月、日、時，
    並即時發生效力；法院開始更生或清算程序後，得命司法事
    務官進行更生或清算程序，必要時得選任律師、會計師或其
    他適當之自然人或法人1人為監督人或管理人，消費者債務
    清理條例（下稱消債條例）第3條、第16條第1項、第42條第
    1項、第45條第1項分別定有明文。
三、經查：
  ㈠聲請人於消債條例施行前，依中華民國銀行公會會員辦理消
    費金融案件無擔保債務協商機制請求共同協商債務方案成立
    ，聲請人應自民國95年4月起，分120期，利率0％，每月清償
    12,578元，嗣聲請人未如期繳款而於97年7月毀諾，固有渣
    打銀行陳報狀（本案卷第79至80頁）可稽。惟聲請人於毀諾
    時於發蘭機械股份有限公司任職，自陳每月收入為23,000元
    ，其勞保投保薪資為21,900元，此有勞工保險被保險人投保
    資料表【本院109年度司消債調字第568號卷（下稱調卷）第
    19頁】可考。以聲請人斯時之薪資，扣除以97年度高雄市每
    人每月不含房屋費用支出最低生活費之1.2倍即9,977元計算
    之必要生活費用（詳後述），及2名未成年子女扶養費用9,9
    77元（計算式：9,977×2÷2=9,977）後，已難負擔每月12,57
    8元之還款金額，堪認聲請人有不可歸責於己之事由，致不
    能履行原協商條件。
　㈡聲請人復於109年9月24日提出債權人清冊，向本院聲請調解
    債務清償方案，經本院109年度司消債調字第568號受理，於
    109年10月27日調解不成立，聲請人於同日以言詞聲請更生
    等情，亦經本院依職權調閱上開調解卷宗核閱無訛。
  ㈢聲請人於107年度至108年度申報所得各為318,667元、310,54
    0元，平均每月所得各為26,556元、25,878元（本裁定計算
    式均採元以下4捨5入），原有1996、1998年出廠車輛各1部
    分，前於110年2月18日辦理報廢；又聲請人自92年7月20日
    起於發蘭機械股份有限公司擔任送貨司機，107年10月至12
    月實領收入共計115,048元，108年實領收入共計348,106元
    ，109年平均每月收入（含年終獎金）約29,489元【計算式
    ：（28,106×7＋28,166＋22,874＋29,361×3＋18,000）÷12＝29,4
    89】，110年1月實領收入為29,530元，前於108年9月18日領
    取108年9月4日已殁母親之死亡給付喪葬津貼86,400元，未
    領取其他補助或給付，聲請人就母親之房地遺產已辦理抛棄
    繼承，由胞妹繼承等情，有財政部高雄國稅局107年至108年
    綜合所得稅各類所得資料清單（調卷第14至15頁）、稅務電
    子閘門財產所得調件明細表（本案卷第90頁）、財產及收入
    狀況說明書（本案卷第39頁）、債權人清冊（本案卷第82頁
    ）、戶籍謄本（調卷第7頁）、勞工保險被保險人投保資料
    表（調卷第19頁）、個人商業保險查詢結果表（本案卷第50
    頁）、財團法人金融聯合徵信中心前置協商專用債權人清冊
    （調卷第8至10頁）、信用報告（調卷第11至12頁）、社會
    補助查詢表（本案卷第23至25頁）、勞動部勞動力發展署高
    屏澎東分署函（本案卷第32頁）、勞動部勞工保險局函（本
    案卷第35頁）、健保投保紀錄（調卷第20頁）、車輛異動登
    記書（本案卷第86頁）、存簿及存摺存款未登摺交易清單（
    調卷第17至18頁、本案卷第44至45頁）、在職證明書（本案
    卷第84頁）、薪資表（調卷第16頁、本案卷第85頁）、發蘭
    機械股份有限公司陳報狀（本案卷第78頁）、財政部高雄國
    稅局鳳山分局函（本案卷第72至76頁）、臺灣高雄少年及家
    事法院通知（本案卷第87頁）、大寮地政事務所函（本案卷
    第91至97頁）等附卷可證。依聲請人上述工作、收入及財產
    情況，堪認以其109年平均每月收入約29,489元核算其償債
    能力，較為妥適。
  ㈣聲請人原稱每月須負擔長子之扶養費7,860元，嗣稱未扶養。
    關於聲請人必要生活費用部分，聲請人固主張每月支出15,7
    19元（無房屋租金）云云。惟按債務人必要生活費用，以最
    近1年衛生福利部或直轄市政府所公告當地區每人每月最低
    生活費1.2倍定之，清債條例第64條之2第1項定有明文。110
    年度衛福部社會司所公告高雄市最低生活費為13,341元，1.
    2倍為16,009元，又聲請人陳稱係於胞妹自母親繼承之房屋
    居住乙情，是其無房屋費用支出，故計算其個人每月必要生
    活費時，即應自前開已包括居住費用在內之每月最低生活費
    用中，扣除相當於房租支出所佔比例（大約為24.36％）。依
    此計算結果，聲請人每月之必要生活費應以12,109元為準【
    計算式：16,009－（16,009×24.36%）＝12,109】，逾此範圍
    難認必要。
  ㈤承上，聲請人目前每月平均收入29,489元，扣除個人必要支
    出12,109元後，剩餘17,380元，而聲請人目前負債總額為2,
    633,112元（調卷第36至66頁、第702頁，包括：台灣企銀、
    滙豐銀行、聯邦銀行、凱基銀行、星展銀行、中國信託銀行
    、高雄銀行、合作金庫資產管理股份有限公司、滙誠第二資
    產管理股份有限公司、新加坡商艾星國際有限公司台灣分公
    司），以每月所餘逐年清償，至少須約13年（計算式：2,63
    3,112÷17,380÷12≒13）始能清償完畢，應認其已不能清償債
    務。此外，聲請人無擔保或無優先權之債務總額未逾12,000
    ,000元，且無消債條例第6條第3項、第8條或第46條各款所
    定駁回更生聲請之事由存在。則聲請人聲請更生為有理由，
    應予准許，爰命司法事務官進行本件更生程序。
四、依消債條例第11條第1 項、第45條第1 項、第16條第1 項，
    裁定如主文。
中　　華　　民　　國　 110　　年　　4 　　月　　27　　日
              　　民事庭　　法　官　賴寶合
以上正本係照原本作成。
本裁定不得抗告。
中　　華　　民　　國　 110　　年　　4 　　月　　27　　日
  　                        書記官　胡美儀